【裁判字號】    95,訴,6
【裁判日期】    950207
【裁判案由】    行使偽造文書等
【裁判全文】
臺灣花蓮地方法院刑事判決                 95年度訴字第6號
公  訴  人  臺灣花蓮地方法院檢察署檢察官
被      告  乙○○
上列被告因行使偽造文書等案件，經檢察官提起公訴（94年度核
退偵字第 162號），經本院合議庭裁定改以簡式審判程序審理，
本院判決如下：
    主  文
乙○○共同連續行使變造國民身分證以供申請護照，足以生損害
於公眾及他人，處有期徒刑肆月，如易科罰金以佰元折算壹日
，緩刑貳年。變造之「羅春發」、「莊錦源」、「張阿明」、「
邱真鳳」國民身分證上之所換貼不詳人士之照片各壹幀、中華民
國普通護照申請書上偽貼之不詳人士之照片各壹幀，中華民國普
通護照申請書上背面之申請人簽名欄及受委任人簽名欄偽造之「
羅春發」、「莊錦源」、「張阿明」、「邱真鳳」署押各貳枚，
均沒收。
    事  實
一、乙○○明知真實姓名年籍不詳綽號「小趙」之成年男子欲冒
    用他人名義申請護照，竟仍與「小趙」基於行使變造特種文
    書、冒用他人名義申請護照及行使偽造文書之共同犯意聯絡
    ，由「小趙」在台北縣三重市○○街112巷 9號3樓等處，先
    後提供經他人換貼相片而變造之「羅春發」、「莊錦源」、
    「張阿明」、「邱真鳳」國民身分證及不詳人之照片予乙○
    ○，由乙○○分別於民國91年12月 3日、同年月11日、同年
    月18日、同年月19日，持該變造身分證及不詳人之照片前往
    花蓮市永吉旅行社及詠莉旅行社辦理護照之申請，乙○○在
    該旅行社內填寫中華民國普通護照申請書時，在護照申請書
    背面之申請人簽名欄及受委任人簽名欄內，由乙○○或利用
    不知情之旅行社職員，連續偽造「羅春發」、「莊錦源」、
    「張阿明」、「邱真鳳」之簽名署押各 2枚，表示「羅春發
    」、「莊錦源」、「張阿明」、「邱真鳳」申請護照意思之
    私文書後，連同不詳人之照片、變造之國民身分證等文件持
    交不知情之旅行社職員，委其持向外交部領事事務局花蓮辦
    事處申辦中華民國護照而行使之，足以生損害於羅春發、莊
    錦源、張阿明、邱真鳳本人及主管機關外交部領事事務局核
    發護照之正確性，「小趙」遂交付新台幣 12000元之不法利
    益予乙○○。嗣於91年12月20日10時20分許，乙○○前往花
    蓮市永吉旅行社取件時，為警當場查獲。
二、案經花蓮縣警察局移送臺灣花蓮地方法院檢察署檢察官偵查
    起訴。
    理  由
一、訊據被告乙○○對於上開犯行，業已坦承不諱，並有外交部
    領事事務局花蓮辦事處94年11月29日函及所附「羅春霞」、
    「莊錦榮」、「張阿明」、「邱真鳳」 4人之中華民國普通
    護照申請書影本各 1份在卷可參，被告自白與事實相符，應
    堪採信，本件應予依法論科。
二、核被告所為，係犯護照條例第23條第2項、第1項之行使變造
    國民身分證以供申請護照罪，因護照條例第23條第 2項、第
    1項之規定，係刑法第216條、第 212條行使特種文書罪之特
    別規定，自應優先適用。此外，公訴人雖認為被告係涉嫌護
    照條例第23條第 5項之明知為變造身份證仍受託代申請護照
    罪，然起訴書之犯罪事實既然記載被告與「小趙」共同基於
    行使變造身份證以冒名申請護照之事實，則顯然非單純受託
    代辦之性質，故被告所為應屬該條例第23條第2項、第1項之
    犯行，是以起訴書上開所載容有誤會，起訴法條應予變更。
    又被告與「小趙」之成年男子就前揭犯行，有犯意聯絡及行
    為分擔，為共同正犯。被告等人利用不知情之旅行社人員犯
    罪，為間接正犯。被告所為數行為，時間緊接，所犯罪名相
    同，顯係出於概括之犯意為之，為連續犯，爰依刑法第56條
    之規定以一罪論，並加重其刑。爰審酌被告所犯之動機、方
    法、手段、被害人數、所得不法利益等一切情狀，量處如主
    文所示之刑，並諭知易科罰金之折算標準。查被告前未曾受
    有期徒刑以上刑之宣告，有台灣高等法院被告前案紀錄表 1
    紙附卷可稽，其犯罪後已深知悔悟，本院認其經此教訓後，
    當知警惕，應無再犯之虞，因認其所宣告之刑，以暫不執行
    為適當，併予宣告緩刑 2年，以勵來茲而啟自新。末查，變
    造之「羅春發」、「莊錦源」、「張阿明」、「邱真鳳」國
    民身分證之照片欄內所換貼不詳人士之照片各 1幀、及「羅
    春發」、「莊錦源」、「張阿明」、「邱真鳳」之中華民國
    普通護照申請書上偽貼之不詳人士之照片各1幀，為共犯「
    小趙」所有供犯罪所用之物，依刑法第38條第1項第2款規定
    宣告沒收，又護照申請書上背面之申請人簽名欄及受委任人
    簽名欄偽造之「羅春發」、「莊錦源」、「張阿明」、「邱
    真鳳」之署押各2枚，依刑法第219條規定予以沒收。
據上論斷，應依刑事訴訟法第273條之1第 1項、第299條第1項前
段、第300條，護照條例第23條第2項、第 1項，刑法第11條前段
、第28條、第56條、第41條第1項前段、第74條第1款、第38條第
1項第2款、第219條，罰金罰鍰提高標準條例第2條，判決如主文
。
本案經檢察官甲○○到庭執行職務。
中    華    民    國    95    年    2    月    7      日
                        臺灣花蓮地方法院刑事第三庭
                            法    官    鄭  培  麗
上列正本證明與原本無異。
如對本判決不服，應於送達後10日內，向本院提出上訴狀。（應
抄附繕本）
                            書記官
中    華    民    國    95    年    2     月    8     日
附錄本判決論罪之法律條文：
護照條例第23條第1項、第2項：
偽造、變造國民身分證以供申請護照，足以生損害於公眾或他人
者，處五年以下有期徒刑、拘役或科或併科新臺幣五十萬元以下
之罰金。行使前項文書者，亦同。
將國民身分證交付他人或謊報遺失，以供冒名申請護照者，處五
年以下有期徒刑、拘役或科或併科新臺幣十萬元以下之罰金。
中華民國刑法第219條：
偽造之印章、印文或署押，不問屬於犯人與否，沒收之。


司法院資訊處製作；財團法人民間司法改革基金會備份。
